【裁判字號】    94,易,346
【裁判日期】    950523
【裁判案由】    詐欺
【裁判全文】
臺灣花蓮地方法院刑事判決               94年度易字第346號
公  訴  人  臺灣花蓮地方法院檢察署檢察官
被      告  戊○○原名劉明宏.
            乙○○
上列被告因竊盜案件，經檢察官提起公訴（94年度偵字第444號
、第3393號），本院判決如下：
    主  文
戊○○無罪。
乙○○公訴不受理。
    理  由
一、公訴意旨略以：被告戊○○（原名劉明宏）、乙○○於民國
    93年1月間，在花蓮縣光復鄉臺193線70公里路旁之檳榔園內
    ，見告訴人丁○○所有之拼裝車1 輛故障停放於該檳榔園內
    ，竟共同基於意圖為自己不法所有之犯意聯絡，欲加以竊取
    該車（被告2 人共同涉犯竊盜罪之事實，業經蒞庭檢察官當
    庭更正如上），而於93年1 月26、27日左右，先由被告戊○○至甲○○所經營設於花蓮縣光復鄉馬太鞍溪橋南端之舊貨
    業集中場內，向甲○○佯稱：其朋友有一臺拼裝車撞進檳榔
    園內，已經損壞要賣掉等語，並帶同甲○○至上開檳榔園內
    ，再由被告乙○○向甲○○佯稱該拼裝車係其所有，因損壞
    願以新臺幣（下同）1萬5千元出售，經甲○○討價還價後，
    以1萬2千元成交，甲○○並當場給付1萬2千元予被告乙○○
    後，即委由不知情之方萬德將該車運走（甲○○涉犯竊盜罪
    部分，另經檢察官為不起訴處分）。嗣因告訴人行經甲○○
    設於上址之舊貨業集中場時，發現其被竊拼裝車之引擎、輪
    胎、加力箱、傳動軸及輪軸等部分零件，而報警查獲，因認
    被告2人均涉犯刑法第320條第1項之竊盜罪嫌云云。
二、按犯罪事實應依證據認定之，無證據不得認定犯罪事實；又
    不能證明被告犯罪者，應諭知無罪之判決，刑事訴訟法第
    154條第2項、第301條第1項分別定有明文。次按認定不利於
    被告之事實，須依積極證據，茍積極之證據本身存有瑕疵而
    不足為不利於被告事實之認定，即應為有利於被告之認定，
    更不必有何有利之證據，而此用以證明犯罪事實之證據，猶
    須於通常一般人均不至於有所懷疑，堪予確信其已臻真實者
    ，始得據以為有罪之認定，倘其證明尚未達到此一程度，而
    有合理性之懷疑存在，致使無從為有罪之確信時，即應為無
    罪之判決，此有最高法院82年度臺上字第163 號判決、76年
    臺上字第4986號、30年上字第816號等判例意旨可資參照。
三、公訴人認被告戊○○涉犯前揭竊盜罪嫌，無非以告訴人丁○○之指訴、證人甲○○、丙○○、方萬德之證述、告訴人立
    據之贓物認領保管單、查獲現場照片8 幀為其論據。訊據被
    告戊○○堅決否認有何竊盜犯行，辯稱：伊確曾請甲○○拖
    吊伊所有壞在友人住處之車輛，但伊從未請甲○○去檳榔園
    ，亦無告稱有一部拼裝車壞在檳榔園待售，伊不知乙○○有
    無跟甲○○接觸，亦不知甲○○稱1萬2千元之事等語，經查
    ：
  (一)告訴人於警詢之指訴、證人甲○○、丙○○於警、偵訊時所
    作之陳述、證人方萬德於警詢之陳述及告訴人立據之贓物認
    領保管單，核其性質分屬被告以外之人於審判外之言詞或書
    面陳述，依刑事訴訟法第159條第1項規定原則均無證據能力
    ，然公訴人及被告或於本院準備程序中同意作為證據或未於
    言詞辯論終結前聲明異議，本院復審酌該等言詞、書面陳述
    作成時之情況，認為適當，依同法第159條之5之規定，認均
    有證據能力，先予敘明。
  (二)證人甲○○於警、偵訊時，固對於系爭拼裝車係因被告戊○○之介紹而向被告乙○○購買乙情，證述歷歷，然：
  1.本案乃係因告訴人行經證人甲○○設於上址之舊貨業集中場
    時，發現其被竊拼裝車之引擎等部分零件，而報警查獲，業
    據證人即告訴人指訴明確（見花蓮縣警察局鳳警刑字第0933
    0000573號警卷第2頁），是證人甲○○有合理懷疑與系爭拼
    裝車失竊案相關，而屬本案之犯罪嫌疑人，嗣證人甲○○經
    檢察官列為被告進行偵查後，因其供陳上情，而獲檢察官對
    之為不起訴處分，並將被告2 人起訴等情，亦有臺灣花蓮地
    方法院檢察署檢察官93年度偵字第1115號不起訴處分書及94
    年度偵字第444 號、第3393號起訴書在卷可憑，從而，證人
    甲○○與本案自有利害關係，其實有極大可能為脫免自身刑
    責，而為對被告戊○○不利之虛偽陳述，是其證言是否均無
    偏頗而切合真實，已值懷疑。
  2.證人甲○○於本院審理時結證稱：93年1月份舊曆過年前2日
    ，戊○○到伊舊貨回收場向伊表示其友人有一部拼裝車，撞
    進檳榔園已毀損待售，並帶伊至該車翻覆現場察看該車。當
    天戊○○先帶伊至拼裝車現場，後因戊○○自己有一部自小
    客車亦毀損，故其央伊開吊車到其朋友住處吊其自小客車，
    伊在吊戊○○的自小客車時，乙○○剛好來到伊吊自小客車
    的地方，戊○○看到乙○○即向伊表示該翻覆之拼裝車乃乙○○所有，可與乙○○議價，經伊與乙○○討價還價後，以
    1萬2千元成交，伊即當場給付現金予乙○○，伊付款情形丙○○均有目睹等語，再經本院質之其中交易細節時，復證稱
    「（陪席法官問：被告（按以下問答所指被告均係被告戊○○）有帶你去鐵牛車（按即系爭拼裝車）翻覆現場，有無停
    車察看？）我與被告一人開一臺車，但是當天我本來要去他
    家吊他的自小客車，經過該處的時候被告跟我講就是那臺鐵
    牛車，我們都有停車，我下車察看鐵牛車情形。」、「（陪
    席法官問：被告與丙○○有無一同下車察看鐵牛車情形？）
    證人不答。」、「（陪席法官問：你們剛開始有講好要買鐵
    牛車？還是要去被告朋友家吊自小客車剛好經過鐵牛車現場
    ？）鐵牛車及自小客車二個都要看。」、「（陪席法官問：
    丙○○是否知道你出門作何事？）知道，我有跟他講要去吊
    車。」、「（陪席法官問：丙○○陪你到何時離開？）從被
    告到我店裡之前，丙○○就到我店裡，他一直陪我到我開自
    己的吊車吊被告小客車後，他才離開。」、「（陪席法官問
    ：丙○○是否知道你有交1萬2千元給乙○○？）我們討價過
    程他在現場有聽到，所以他知道。」等語（見本院95年5月9
    日審判筆錄第3至8頁），然證人甲○○之上開證述稽與證人
    丙○○於本院證述當天事發經過等諸般情節（詳下述），差
    異甚大，參以其與本案有利害關係，已如上述，是其所為之
    證述實難遽採為對被告戊○○不利之認定。
  (三)又證人丙○○初於警詢時證稱：伊知悉甲○○購買一部農用
    拼裝車，伊雖未聽見渠議價過程，但有目睹甲○○付款予對
    方，而交易地點係在光復鄉臺193 線70公里處（見前揭警卷
    第12頁）；復於偵查中具結證稱：伊未聽見甲○○交易拼裝
    車之議價過程，但確有目睹甲○○付款予乙○○，而交易地
    點係在戊○○友人住處等語（見臺灣花蓮地方法院檢察署檢
    察官93年度偵字第1115號偵查卷第43頁正面）；嗣於本院審
    理時結證稱：「（檢察官問：你與證人甲○○去吊鐵牛車的
    時候，被告有無帶你們去現場？）當時我坐證人甲○○的車
    子去看，沒有人帶路，只有我與甲○○。」、「（檢察官問
    ：你要去看鐵牛車當天，被告有無到證人甲○○店裡？）沒
    有。」、「（檢察官問：你與甲○○去看鐵牛車當天，被告
    有無出現？）沒有，我是和甲○○到被告家才看到被告。」
    、「（檢察官問：當天你有無與甲○○一起去吊自用小客車
    ？）沒有。」、「（檢察官問：鐵牛車你有看外觀？）我與
    甲○○有下車察看鐵牛車外觀，該鐵牛車停放在路邊而已。
    」、「（檢察官問是否知道鐵牛車是誰要向誰買？）甲○○
    跟我講以1萬2千元向乙○○購買，但是他們中間如何講我不
    知道。」、「（檢察官問：有無看到1萬2千元交付情形？）
    我說沒有也不行，我說有也不行。後改口稱交付1萬2千元情
    形我沒有看到，是後來甲○○跟我講他以1萬2千元買那部鐵
    牛車，甲○○是帶我去被告家說要買被告自小客車。」、「
    （被告問：當天我有無帶你與甲○○去翻覆鐵牛車現場？）
    沒有，是甲○○帶我去的。」、「（審判長問：吊車當天到
    底有幾人到被告家吊自小客車？）我不知道，本來甲○○帶
    我去看被告小客車，但是後來沒有談妥，回程時到翻覆鐵牛
    車現場，甲○○停車跟我一起察看該鐵牛車，不是被告帶我
    去看鐵牛車。」等語明確（見前揭審判筆錄第10、11）。綜
    觀證人丙○○之上開證詞，其對於自己究有無在場目睹證人
    甲○○向被告乙○○購車交款乙節，前後證述反覆不一，而
    經公訴人及本院多次質以該齟齬之處，其才表示「我說沒有
    也不行，我說有也不行，1萬2千元情形我沒有看到，是後來
    甲○○跟我講他以1萬2千元買那部鐵牛車」等語，復參以證
    人丙○○與被告2 人既非故舊親誼，且其與本案並無利害關
    係，果證人丙○○確有目睹系爭拼裝車之交款過程，其實無
    理由於本院審理時更異證詞，而自己甘冒受偽證罪處罰之風
    險，足見證人丙○○上開審判中證述始係實情，其警、偵訊
    之證詞無非係為迴護證人甲○○而已，從而，其既係事後始
    受證人甲○○告稱購車付款乙事而非親自在場見聞，是其證
    詞即屬傳聞，無從為被告戊○○不利之認定。
  (四)再者，告訴人之指訴及其所簽立之贓證物認領保管單，僅得
    證明告訴人所有拼裝車確有失竊之事實；證人方萬德之證詞
    ，僅得證明央其吊運系爭拼裝車之人乃甲○○；另查獲現場
    照片8 幀，亦僅得證明系爭拼裝車被竊之地點及拼裝車之引
    擎等部分零件，於查獲時係置放在甲○○所經營設於花蓮縣
    光復鄉馬太鞍溪橋南端之舊貨業集中場內之事實，惟均不能
    積極證明系爭拼裝車遭竊係被告戊○○所為。
四、綜上所述，公訴人所提出之證據並無法證明被告戊○○確係
    竊取告訴人拼裝車之人；此外，復查無其他積極證據，足資
    證明被告戊○○確有竊盜犯行，揆諸首揭規定及說明，即應
    為被告戊○○無罪之諭知，以免冤抑。至證人甲○○、丙○○於本院審理時或偵查中具結後所為之虛偽證述，是否涉有
    偽證罪嫌，應俟本案確定後由檢察官另行偵辦處理，併予敘
    明。
五、末按被告死亡者，應諭知不受理之判決，刑事訴訟法第303
    條第5款定有明文。查本件被告乙○○業於94年7月6 日死亡
    ，有戶籍謄本一件附卷可稽，依照上開規定，爰就被告乙○○部分不經言詞辯論，逕為不受理之判決。
據上論斷，應依刑事訴訟法第301條第1項，第303條第5款、第
307條，判決如主文。
本案經檢察官林英正到庭執行職務。
中    華    民    國    95    年    5     月    23    日
                          台灣花蓮方法院刑事第一庭
                              審判長法  官  張健河
                                    法  官  李世華
                                    法  官  吳韻馨
上列正本證明與原本無異。
如對本判決不服，應於送達後10日內，向本院提出上訴狀（應抄
附繕本）告訴人或被害人如對於本判決不服者，應具備理由請求
檢察官上訴，其上訴期間之計算係以檢察官收受判決正本之日期
為準。
                                    書記官
中    華    民    國   95    年    5     月   23     日


司法院資訊處製作；財團法人民間司法改革基金會備份。
